【裁判字號】    99,交聲,519
【裁判日期】    991029
【裁判案由】    違反道路交通管理處罰條例聲明異議
【裁判全文】
臺灣新竹地方法院交通事件裁定         99年度交聲字第519號
移送機關    交通部公路總局新竹區監理所新竹市監理站
異議人即
受處分人    乙○○
上列受處分人因違反道路交通管理處罰條例案件，對於交通部公
路總局新竹區監理所新竹市監理站民國99年9月9日所為之竹監新
三字第裁51-E00000000號違反道路交通管理事件裁決書，聲明異
議，本院裁定如下：
    主  文
原處分撤銷。
乙○○不罰。
    理  由
一、原處分意旨略以：異議人即受處分人乙○○於民國99年7 月
    1 日12時43分許騎乘其所有車牌號碼335-CQK 號之重型機車
    ，行經新竹縣竹北市○○○路與仁義街口前，因有未依規定
    兩段式左轉之違規情事（此部分未經異議人異議），經新竹
    縣政府警察局三民派出所員警甲○○攔查舉發，嗣乙○○於
    被攔停舉發時，另為警發現其於車牌右上方安裝一唐老鴨造
    型玩偶，而有「以安裝其他器具之方式使不能辨認其牌號」
    之違規行為，經員警填掣竹縣警交字第E00000000 號舉發違
    反道路交通管理事件通知單（下稱舉發通知單），爰依道路
    交通管理處罰條例第13條第1 款規定，裁處異議人罰鍰新台
    幣（下同）3000 元。
二、異議意旨略以：伊於上開時、地確有將一唐老鴨造型玩偶安
    裝於上開車輛車牌等情事，伊並不爭執，但是該玩偶的體積
    很小，所安裝之位置不會遮蔽車牌號碼，也不會反光使人有
    無法辨認車牌號碼的情形，應不構成違規，為此聲明異議，
    請求撤銷原處分等語。
三、按道路交通管理處罰條例及道路交通安全規則所稱之「汽車
    」，依道路交通管理處罰條例第3 條第8 款及道路交通安全
    規則第2 條第1 項第1 款之規定，均包括「機器腳踏車」在
    內；又按汽車號牌不得變造損毀、塗抹或粘貼其他材料、加
    裝邊框或霓虹燈、裝置旋轉架、顛倒懸掛或以安裝其他器具
    之方式使不能辨認其牌號，並不得以他物遮蔽，如有污穢，
    致不能辨認其牌號時，應洗刷清楚。汽車號牌有裁剪或扭曲
    懸掛者，以毀損號牌論，道路交通安全規則第11條第2 項訂
    有明文。復按汽車行駛有損毀或變造汽車牌照、塗抹污損牌
    照，或以安裝其他器具之方式者，處汽車所有人新台幣2 千
    4 百元以上4 千8 百元以下罰鍰，並責令申請換領牌照或改
    正，道路交通管理處罰條例第13條第1 款定有明文。
四、按交通法庭認為聲明異議有理由者，應以裁定將原處分經聲
    明異議部分撤銷，並自為裁定，道路交通案件處理辦法第20
    條前段定有明文。復按法院受理交通事件，準用刑事訴訟法
    之規定，道路交通管理處罰條例第89條前段定有明文。又道
    路交通案件處理辦法第20條亦規定：交通法庭認為聲明異議
    有理由者，應以裁定將原處分經聲明異議部分撤銷，並自為
    裁定。另按認定不利於被告之事實，須依積極證據，苟積極
    證據不足為不利於被告事實之認定時，即應為有利於被告之
    認定，更不必有何有利之證據；且事實之認定，應憑證據，
    如未能發現相當證據，或證據不足以證明，自不能以推測或
    擬制之方法，以為裁判基礎；而認定犯罪事實所憑證據，雖
    不以直接證據為限，間接證據亦包括在內；然而無論直接或
    間接證據，其為訴訟上之證明，須於通常一般之人均不致有
    所懷疑，而得確信其為真實之程度者，始得據為有罪之認定
    ，若其關於被告是否犯罪之證明未能達此程度，而有合理性
    懷疑之存在，致使無從形成有罪之確信，根據「罪證有疑，
    利於被告」之證據法則，即不得遽為不利被告之認定，最高
    法院30年上字第816 號、40年台上字第86號、76年台上字第
    4986號分別著有判例可資參照，依上開說明，本件交通事件
    亦有前揭原則之適用。
五、原處分機關認本件異議人上開違規情事，無非係以上開舉發
    通知單、新竹縣竹北分局竹縣北警交字第0995006653號函復
    內容為其論據，然查：
  (一)前開道路交通管理處罰條例第13條之規範目的係在於避免駕
    駛人以變造損毀、塗抹或粘貼其他材料、加裝邊框或霓虹燈
    、裝置旋轉架、顛倒懸掛或以安裝其他器具之方式使不能辨
    認其牌號，或以他物遮蔽等方式，故意隱蔽其駕駛車輛之號
    牌，致有礙交通管理之秩序。而同條文第1 款所稱之「以安
    裝其他器具之方式，使不能辨認其牌號」之違規行為，應係
    指安裝器具之行為，致使車牌號碼無法辨認，始足當之，若
    所安裝之器具尚不致影響牌號之辨認，自不能以該規定相繩
    。
  (二)經本院當庭勘驗異議人提出之系爭玩偶，可知該玩偶造型為
    唐老鴨之頭部，體積不大，頭部後方有設計長約3 公分之螺
    絲，本身就是作為固定車牌之用，且係使用無反光之材質製
    造；復觀諸異議人提出現場圖片2 張亦可知，該玩偶係安裝
    在車牌左右兩側螺絲孔之右側，因該玩偶體積不大，安裝位
    置係在車牌右上方靠近車牌邊緣處，距車牌號碼尚有一定之
    距離，並未遮蓋車牌上任一數字或英文字母，此有該玩偶、
    現場照片在卷可稽；另異議人當庭提出之玩偶，衡情應係舉
    發時異議人所安裝之玩偶等情，除據證人即舉發員警甲○○
    到庭證稱：「（是不是這一個？）是的，是螺絲圈鎖進去的
    。」等語明確外，且觀諸該玩偶外觀陳舊，有刮傷及褪色之
    現象，衡情已有一定之使用時間，顯可排除異議人為提供予
    本院勘驗而另行購買之可能。則異議人受舉發當時，確實係
    安裝該玩偶於車牌之右上方螺絲孔，並無遮蔽車牌號碼或字
    母之違規情事，異議人之車牌尚能以目視方式清楚辨識，即
    非屬上開交通法規所欲處罰之行為。
  (三)綜上，本件異議人雖有安裝卡通造型玩偶於上開機車車牌之
    行為，然該玩偶體積甚小，材質不會反光，異議人安裝之位
    置亦無遮蔽車牌號碼，均未使其車牌號碼產生不能辨認之情
    事，自與上開裁罰之構成要件不符，則原處分機關逕以該違
    規事由裁罰異議人，自非適法，爰將原處分撤銷，另為異議
    人不罰之諭知
六、據上論斷，應依道路交通案件處理辦法第20條，裁定如主文
    。
中    華    民    國    99    年    10    月    29    日
                      交通法庭  法  官  蔡川富
以上正本證明與原本無異。
如不服本裁定，應於裁定送達後5日內向本院提出抗告狀。
中    華    民    國    99    年    10    月    29    日
                                書記官  朱苑禎

司法院資訊處製作；財團法人民間司法改革基金會備份。
